臺灣臺東地方法院刑事判決
110年度簡上字第13號
上  訴  人
即  被  告  張震宇



上列上訴人即被告因違反家庭暴力防治法案件，不服本院中華民
國110年3月16日109年度東簡字第308號第一審刑事簡易判決（偵
查案號：109年度偵字第2989號），提起上訴，本院管轄之第二
審合議庭認不宜以簡易判決處刑，改依通常程序審理，並自為第
一審判決如下：
    主  文
原判決撤銷。
丙○○無罪。
    理  由
一、聲請簡易判決處刑意旨略以：被告丙○○與被害人丁○○係兄妹
    ，2人間具有家庭暴力防治法第3條第4款所定之家庭成員關
    係。被告前經本院於民國109年9月29日以109年度家護字第1
    68號核發民事通常保護令，令其不得對被害人實施家庭暴力
    行為、不得對被害人及被害人女兒甲○○為騷擾、接觸之行為
    、被告應於109年12月31日以前遷出被害人之居所即臺東縣○
    ○市○○路000號，且須遠離上開居所至少50公尺。詎被告明知
    前述保護令之裁定內容，仍基於違反保護令之犯意，於同年
    月12日21時許，仍前往上開被害人之居所，未遠離上址50公
    尺，經被害人告知後猶不離去，並持續待在上開地點直至同
    年月15日16時許，以此方式違反前述保護令內容。因認被告
    涉犯家庭暴力防治法第61條第4款之違反保護令罪嫌等語。
二、按犯罪事實應依證據認定之，無證據不得認定犯罪事實；不
    能證明被告犯罪者，應諭知無罪之判決，刑事訴訟法第154
    條第2項、第301條第1項前段分別定有明文。次按苟積極證
    據不足為不利於被告事實之認定時，即應為有利於被告之認
    定，更不必有何有利之證據；事實之認定，應憑證據，如未
    能發現相當證據，或證據不足以證明，自不能以推測或擬制
    之方法，以為裁判基礎；刑事訴訟法上證明之資料，無論其
    為直接證據或間接證據，均須達於通常一般之人均不致於有
    所懷疑，而得確信其為真實之程度，始得據為有罪之認定，
    若其證明未能達此程度，而有合理性懷疑之存在，致使無從
    形成有罪之確信，根據「罪證有疑，利於被告」之證據法則
    ，即不得遽為不利於被告之認定（最高法院30年度上字第81
    6號、40年度台上字第86號、76年度台上字第4986號判決參
    照）。
三、聲請簡易判決處刑意旨認被告涉犯上揭罪嫌，無非係以被告
    於警詢及偵查中之供述、證人即被害人於警詢時之證述、本
    院109年度家護字第168號民事通常保護令、臺東縣警察局臺
    東分局保護令執行紀錄表、家庭暴力通報表、成人保護案件
    通報表、刑案現場測繪圖、刑案現場照片為其論據。訊據被
    告固坦承其明知上揭保護令之內容，並曾於上揭時間至被害
    人住所之行為，惟堅詞否認有何違反保護令之犯行，辯稱：
    我係因臺灣臺東地方檢察署傳票，自臺北通訊地辛苦回戶籍
    地即原居所，準備整理私人物品、法律證物寄運及出庭之相
    關事宜，且我也未對被害人、被害人女兒甲○○為侵襲、滋擾
    、甚至見面談論說話等語。
四、經查：
　㈠被告與被害人係兄妹，2人間具有家庭暴力防治法第3條第4款
    所定之家庭成員關係。被告前經本院於109年9月29日以109
    年度家護字第168號核發民事通常保護令，令其不得對被害
    人實施家庭暴力行為、不得對被害人及被害人女兒甲○○為騷
    擾、接觸之行為、被告應於109年12月31日以前遷出被害人
    之居所即臺東縣○○市○○路000號，且須遠離上開居所至少50
    公尺。另被告明知上揭保護令之內容，並於109年10月12日2
    1時許，有前往上開被害人之居所，未遠離上址50公尺，並
    持續待在上開地點直至同月15日16時許等情，業據被告於警
    詢及偵查中坦承不諱（警卷第5至7頁），核與證人即被害人
    於警詢時之證述大致相符（警卷第9至13頁，偵卷第8頁），
    並有本院109年度家護字第168號民事通常保護令、臺東縣警
    察局臺東分局保護令執行紀錄表、家庭暴力通報表、成人保
    護案件通報表、刑案現場測繪圖、刑案現場照片、本院電話
    紀錄表及勘驗筆錄（警卷第17至24頁、第35至37頁，偵卷第
    14頁正反面，本院卷第159頁、第176至182頁），是上揭事
    實均堪認定。
　㈡稽諸上揭保護令，主文係記載：「相對人【被告】不得對聲
    請人【被害人】實施家庭暴力行為。相對人不得對聲請人及
    關係人【被害人女兒甲○○】為騷擾、接觸之行為。相對人應
    於民國一○九年十二月三十一日以前遷出被聲請人居所（地
    址：臺東縣○○市○○路○○○號）。相對人應遠離聲請人上開居
    所至少五十公尺。本保護令之有效期間至民國一一一年八月
    三十一日止。」主文第3、4項間係以標點符號句號分隔，故
    單憑文義解釋，保護令內容命被告遷出被害人居所部分設有
    期限，但命被告遠離被害人居所部分則未設期限，故被告於
    收受上揭保護令並知悉其意後，似即應遠離被害人居所。惟
    仍，上揭保護令主文第3、4項間實係具有連動關係，倘若單
    憑文義字面解釋，則殊難想像被告要如何在遠離被害人居所
    至少50公尺之限制下，進行遷出被害人居所之行為，此乃強
    求被告物理上隔空作業而屬事實上不可能，此亦為被告於警
    詢時所辯稱者（警卷第7頁）。固然亦可委託他人代為進入
    被害人居所以行遷離事宜，但此屬搬家之特例，親入處所挑
    揀物品搬運方為搬家常態，故不應苛課被告委託他人代為處
    理搬家事宜。因而，如僅字面詮釋上揭保護令內容，則主文
    第3項所設之期限將淪浮具文，顯非民事法官裁定上揭保護
    令之本意。從而解釋上，應認主文第3、4項之具體內涵係規
    範被告應遠離被害人居所至少50公尺，但應排除其於109年1
    2月31日遷出被害人居所以前，基於遷出或尚未遷出而居住
    目的之必要行為，應予特別敘明。
　㈢再查，被告於歷次程序中均陳稱其前往被害人居所之目的係
    取用屋內物品，而非滋擾被害人及其女兒甲○○（警卷第7頁
    ，偵卷第8頁），並有本院勘驗筆錄附卷可佐（本院卷第177
    至179頁）。證人即被害人雖於警詢時證稱：我有傳手機簡
    訊告知被告錢我放在1樓抽屜內，我非常確認被告已拿走抽
    屜的錢，及我請他離開並將物品搬走的訊息等語（警卷第10
    頁），且被告於偵查中自承其於109年9月30日在臺北收受上
    揭保護令（偵卷第8頁），但是此僅證明被告知悉上揭保護
    令內容，被告前往被害人居所之行為是否係基於違反保護令
    之犯意為之，抑或僅單純為取用其遺留之物、進行搬家事宜
    ，尚有可疑。且證人即被害人亦證稱：被告未傷害任何人，
    家中亦無財損；被告與我住在同一間房子，距離相隔不到50
    公尺，雖然他住該戶2樓房間，但因距離太近我無法接受等
    語（警卷第12頁），益徵被告所辯並非無稽。更何況，被告
    前往被害人居所之時點係於109年10月12日，尚於保護令規
    定遷出被害人居所期限之同年12月31日以前，仍有進行搬家
    以準備遷出被害人居所之合理餘地可言；且強求被告自知悉
    上揭保護令時點起2週期間立即完成搬家作業，亦未免過苛
    ，顯與保護令容許其得於109年12月31日以前遷出之合理搬
    遷期限規範目的不合，而難遽為對被告不利之認定。
五、綜上所述，公訴意旨所據之積極證據，客觀上尚未達於超越
    合理懷疑之程度，而使本院確信被告有何違反保護令之犯行
    ，基於「罪證有疑，利於被告」之證據法則，即不能證明被
    告犯罪，原審逕為被告有罪判決，尚有未洽，被告上訴指謫
    原審遽以簡易判決處刑不當，為有理由，是本院即應撤銷原
    判決，並為其無罪之諭知。
六、末按檢察官聲請簡易判決處刑之案件，經法院認為有刑事訴
    訟法第451條之1第4項但書第3款應諭知無罪之情形者，應適
    用通常程序審判之；對於簡易判決之上訴，準用刑事訴訟法
    第3編第1章及第2章之規定，是管轄第二審之地方法院合議
    庭受理簡易判決上訴案件，應依通常程序審理，認案件有同
    法第452條規定之情形者，應撤銷原判決，逕依通常程序為
    第一審判決，刑事訴訟法第452條、法院辦理刑事訴訟簡易
    程序案件應行注意事項第14條分別定有明文。本院既為被告
    無罪判決之諭知，已不符得以簡易判決處刑之情形，揆諸上
    揭規定，除撤銷原判決外，改依通常程序自為第一審之判決
    ，併予敘明。
七、被告經合法傳喚，無正當理由而未到庭，有本院送達證書、
    公示送達公告及證書、網頁資料附卷可參（本院卷第193至1
    97頁、第201至205頁），爰不待其陳述，逕為一造辯論判決
    。
據上論斷，應依刑事訴訟法第455條之1第1項、第3項、第452條
、第369條第1項前段、第301條第1項前段、第364條、第371條，
判決如主文。
本案經檢察官曾揚嶺、馮興儒聲請以簡易判決處刑，檢察官林永
、乙○○到庭執行職務。
中　　華　　民　　國　　111 　年　　3 　　月　　30　　日
                  刑事第三庭  審判長法  官  吳宗航
                                    法  官  朱貴蘭
                                    法  官  李昆儒
以上正本證明與原本無異。
如不服本判決應於收受送達後20日內向本院提出上訴書狀，並應
敘述具體理由；其未敘述上訴理由者，應於上訴期間屆滿後20日
內向本院補提理由書（均須按他造當事人之人數附繕本）。「切
勿逕送上級法院」。告訴人或被害人對於本判決如有不服，請書
具不服之理由狀，請求檢察官上訴者，其上訴期間之計算係以檢
察官收受判決正本之日期為準。
                                   書記官  黃健豪  　　
中　　華　　民　　國　　111 　年　　3 　　月　　30　　日